臺灣高雄地方法院刑事判決　　　　　　　　　　　　　九十三年度訴字第三一九號
　　公　訴　人　臺灣高雄地方法院檢察署檢察官
　　被　　　告　甲○○
　　指定辯護人　本院公設辯護人　戊○○
右列被告因殺人未遂等案件，經檢察官提起公訴（九十三年度偵字第一二四六號），
本院判決如左：
    主  文
甲○○殺人未遂，處有期徒刑肆年；又傷害人之身體，處有期徒刑肆月。應執行有期
徒刑肆年貳月，並於刑之執行完畢或赦免後，令入相當處所施以監護參年。
    事  實
一、甲○○因患有精神分裂症，呈現精神不穩定，有幻聽之情形，由於服藥遵從性不
    佳，未能妥善治療，致對於外界事務之知覺理會及判斷作用，呈現較一般人之平
    均程度顯然減退狀態，已達精神耗弱之程度。甲○○與丙○○二人係鄰居關係，
    甲○○因丙○○所飼養之狗曾咬傷其父尹俊生，心生不滿，無法克制衝動情緒，
    於精神耗弱之情形下，竟基於殺人之犯意，於民國九十三年一月十七日七時三十
    分許，從自宅中取出其父尹俊生所有之菜刀一把，持該菜刀前往丙○○位於高雄
    縣鳳山市○○路十巷八之一號饅頭店欲殺害丙○○，先向丙○○佯稱欲購買饅頭
    ，適丙○○、丙○○之女兒乙○○及丙○○之雇員己○○、吳怡瑩等人在店內，
    甲○○明知頭、胸、腹部係人體之極重要且脆弱之部位，仍以菜刀朝丙○○之腹
    部猛刺數次，因丙○○身上穿戴厚尼龍製之護腰保護而未受傷，甲○○復以腳踹
    丙○○，致丙○○倒地，受有左側第八肋肋骨骨折之傷害，己○○見狀自甲○○
    背後架住其雙手，然甲○○仍以腳踹丙○○，且另萌傷害之犯意，轉身持菜刀砍
    傷己○○，致己○○受有右側頭部皮兩公分割傷、右額頭淺部兩公分割傷後，步
    出上開饅頭店，旋又折回現場，承上開殺害丙○○之單一犯意，接續持菜刀砍丙○○之頭部，丙○○以手抵擋，因而受有臉部切割傷六乘一公分、四乘一公分、
    四乘一公分、右手切割傷五乘一公分、左手切割傷三乘一公分、二乘一公分等傷
    害，吳怡瑩見狀欲上前阻止，甲○○竟另萌恐嚇之概括犯意，以手持菜刀揮舞之
    方式，對吳怡瑩恐嚇稱：「沒你的事不要過來」等語，以此加害身體之事恐嚇吳
    怡瑩，使吳怡瑩心生恐懼，致生危害於安全，此時己○○自甲○○後方抱住，甲○○乃承前恐嚇之概括犯意，向己○○喝斥「你再阻止我，我連你也砍」等語，
    以此加害身體之事恐嚇己○○，使己○○心生恐懼，致生危害於安全，旋承前傷
    害之單一犯意，持刀再砍傷己○○手臂，致己○○受有右前臂穿刺傷三公分、背
    側穿刺傷併伸指肌肉群斷、尺側和橈側伸腕肌斷、外展拇長肌部分斷傷害後，匆
    忙離開現場之際，再以徒手毆傷站於店外之客人丁○○，並持該菜刀砍傷丁○○
    （丁○○受傷部分，未據告訴），嗣於同日上午七時四十分許，警方據報前開上
    開饅頭店，經乙○○告知兇手係住於高雄縣鳳山市○○路十巷九號之甲○○，再
    前往甲○○之住處予以逮捕，並當場查扣甲○○犯罪所用其父尹俊生所有之菜刀
    一把。甲○○遭警逮捕，進入警車欲至警察局之際，見乙○○站在上開饅頭店門
    口，竟承前恐嚇之概括犯意，向乙○○稱：「我出來後第一個找你」等語，以此
    加害身體之事恐嚇乙○○，使乙○○心生畏懼，致生危害於安全。丙○○則經送
    醫急救，始免於死。
二、案經高雄縣政府警察局鳳山分局報請臺灣高雄地方法院檢察署檢察官偵查起訴。
    理  由
壹、訊據被告甲○○矢口否認有何殺人未遂、傷害及恐嚇犯行，辯稱：當時我是持刀
    想要去殺狗，不料到饅頭店沒見到狗，才把氣出在丙○○身上，我只是拿刀劃傷
    丙○○的臉，而己○○衝上來抓住我，無意中造成他受傷，我沒有對己○○、吳
    怡瑩、乙○○恐嚇，只有對己○○說放開我云云。
一、殺人未遂部分：
（一）被告持刀殺害證人丙○○之犯行，業據被告於警訊中坦承：饅頭店老闆以前有
      養一隻狗，該狗曾經咬傷我父親，以致於我父親出門都要帶棍子，我看不過才
      從我家廚房拿出一把菜刀，我知道我有殺老闆等語（警卷九十三年一月十一日
      偵訊筆錄），於偵查中供承：丙○○養的狗咬傷我父親不處理，我就拿刀衝進
      饅頭店刺他肚子，期間我一度離開饅頭店，離開途中我心想這菜刀怎麼如此鈍
      ，又折回饅頭店持刀刺丙○○頭部，丙○○躺在地上時，我還用腳踹他等語（
      偵查卷第三六至三八頁），核與證人丙○○於本院審理時證稱：甲○○早上到
      我店裡，說要買饅頭，我告訴他馬上拿給他，當時他身穿長袖衣服，從袖子裡
      取出刀子一把，接著持刀朝我肚子猛刺，力道很大，但因我身著護腰及圍裙，
      所以刀子沒有穿透我的身體，甲○○以腳踹我，後來甲○○又拿刀砍我頭部，
      因為我用手抵擋，刀子刺傷我的手等語（本院九十三年四月十四日審判筆錄）
      ，證人己○○證述：甲○○先持刀刺丙○○的肚子，丙○○倒地後，甲○○再
      用腳踹丙○○，後來甲○○再持刀砍丙○○頭部，丙○○以手抵擋，手部因而
      受傷等語（本院九十三年四月十四日審判筆錄），證人乙○○證述：當天早上
      我聽到有人說要買饅頭，我父親丙○○問買幾個，就聽見碰的一聲，我回頭看
      見父親倒地，甲○○拿刀朝我父親猛刺，我看見己○○上前阻止，後來甲○○
      馬上離開店裡又折回，持刀朝我父親的頭猛砍等情（本院九十三年四月十四日
      審判筆錄），證人丁○○結證稱：當天我到饅頭店，看見甲○○上前打丙○○
      ，有一名年輕人拉住甲○○等語相符（本院九十三年四月十四日審判筆錄），
      並有證人丙○○身著護腰及圍裙之照片四幀附卷足稽，及菜刀一把扣案可證。
（二）按殺人未遂罪與傷害罪之區別，應以有無殺意，即其下手加害時有無死亡之預
      見為斷，其受傷之多寡，是否致命部位，雖可藉為認定有無殺意之心證，且為
      重要之參考資料，惟非判斷二罪間之絕對標準，仍需斟酌當時客觀環境及其他
      具體情形加以判斷（最高法院十九年度上字第四八九三號判決意旨參照）。本
      件被告係因證人丙○○飼養之狗咬傷其父尹俊生之故，而與證人丙○○結怨，
      且衡諸人之腹部、頭部，均為人身要害，以尖銳之菜刀朝要害刺殺，足以使人
      發生死亡之結果，此為眾所週知之事，自為被告所能預見，被告明知上情，猶
      持刀刺向證人丙○○之腹部及頭部，致證人丙○○受有之左側第八肋肋骨骨折
      ，臉部切割傷三處各六乘一公分、四乘一公分、四乘一公分，及右手切割傷五
      乘一公分、左手切割傷三乘一公分、二乘一公分之傷害，傷勢嚴重，此有國軍
      高雄總醫院於九十三年一月十二日出具之驗傷診斷書存卷可考，足證被告用力
      之猛，佐以證人乙○○於本院審理時證述：被告持刀刺我父親肚子四、五次，
      我直覺認為我父親會因此死亡等語（本院九十三年四月十四日審判筆錄），可
      見被告下手力道之強，再參諸證人丙○○於案發時身著圍裙，內有黑色尼龍製
      之護腰纏住腹部四圈，自外觀無法看見圍裙內有護腰，而案發後圍裙上留有大
      片血漬，圍裙上有數處破損等情，已據本院於審理時勘驗明確，並有勘驗筆錄
      附卷足憑（本院九十三年四月十四日審判筆錄），則被告在不知證人丙○○身
      著護腰之情形下，猶自其家中持刀至證人丙○○之饅頭店，且朝證人丙○○之
      腹部一再猛刺，並朝其頭部刺擊，足證被告確有殺害證人丙○○之動機、犯意
      及行為，灼然甚明，其於本院審理時辯稱係不小心持刀劃傷丙○○云云，與事
      實不符，尚難採信。
（三）被告雖辯稱其於警訊中未陳述要殺死證人丙○○等語，警訊筆錄之記載與被告
      陳述不相符云云。惟經本院當庭勘驗警訊錄音帶結果，警訊之錄音連續無中斷
      ，員警訊問被告問題後，可聽見敲打鍵盤之聲音，員警有對被告告知權利，被
      告於警訊中供述：老闆有養一隻狗，那隻狗以前有咬傷我父親，我父親為了那
      隻狗，出門還要帶棒子保護自己，饅頭店欺負我父親，我真想把他殺了，跟他
      同歸於盡，結果我搞錯了，拿的刀子不對，沒捅進去，沒死等語，此有勘驗筆
      錄存卷可按（本院九十三年四月十四日審判筆錄），經核警訊筆錄之記載與被
      告上開陳述一致，是被告於警訊時之自白應有證據能力，自得作為不利被告之
      證據，被告上開辯解純屬無據。
（四）被告另辯稱扣案之菜刀並非其行兇時持用之刀云云。然證人即現場查獲員警賴
      豪君到庭證稱：我於九十三年一月十四日接獲勒務中心通報，我到場時丙○○
  的家人告訴我行兇者係住在勝利路十號之甲○○，我們依址前往甲○○住處外
      叫他，尹建時就拿一把刀出來，當時他臉上、衣服及刀子上均殘有血跡，我們
      要求他將刀丟在地上，問他是否持該把刀殺人，他回答是等語甚詳（本院九十
      三年四月二十八日審判筆錄），衡諸被告與證人賴豪君互不認識，彼此無夙怨
      嫌隙，證人賴豪君斷無設詞誣陷被告之必要，是證人賴豪君之證述應堪採信，
      被告確有持扣案之菜刀行兇，方屬實情，其前揭所辯亦無可取。
（五）綜上各情，事證明確，被告殺害證人丙○○之犯行應堪認定。
二、傷害部分：
（一）被告持刀傷害證人己○○之犯行，業據被告於偵查中供述：己○○在我攻擊丙○○時上前抱住我，我有拿刀刺他等語，於本院準備程序中供稱：我有拿刀傷
      害己○○等語（本院九十三年二月十八日、同年月二十六日準備程序筆錄），
      核與證人己○○證述：案發時我在丙○○店裡整理饅頭，我聽見有人說要買饅
      頭，語氣有點奇怪，回頭就看見甲○○手朝向丙○○肚子，並將丙○○踹倒在
      地，我上前從甲○○後方架住雙手，甲○○就舉手向後揮到我額頭，我將甲○○移開後，才發現他手上拿刀，甲○○隨即步店外，不到一分鐘又折返，直接
      持刀往丙○○頭部砍，丙○○因此倒地，我又自甲○○後方抱住他，他就拿刀
      砍我的手腕等情一致（本院九十三年四月十四日審判筆錄），並有國軍高雄總
      醫院九十三年一月十二日出具之驗傷診斷書一紙附卷可憑，及菜刀一把扣案足
      證。又扣案之菜刀一把確係被告持以行兇之兇器，已據本院認定如前，是被告
      於本院審理時空言翻異前供，改稱：我不是有意傷害己○○，扣案之菜刀並非
      其行兇時持用之刀云云，顯係事後卸責之詞，不足採信。
（二）衡諸被告與己○○夙不認識，彼此間無仇恨嫌隙，此據證人己○○於本院審理
      時證述在卷，是被告實無殺害證人己○○之動機，雖被告持刀傷及證人己○○
      頭部、額部等重要部位，然案發時證人己○○係自被告後方抱住被告，則被告
      為求脫身而持刀劃傷證人己○○，主觀上應無法確知傷及證人己○○身體何部
      位，又被告果真有殺害證人己○○之故意，以其手持利刃之優勢，應不成問題
      ，惟證人己○○僅有右側頭皮部二公分割傷、右額頭淺部兩公分割傷及手臂受
      傷，且傷痕不深，僅傷及表皮，應可認定被告係基於脫身之目的而下手傷害證
      人己○○，並無致證人己○○於死之故意，殆無疑義。
（三）綜右所陳，事證明確，被告傷害證人己○○之犯行堪以認定。
三、恐嚇部分：
（一）被告出言恐嚇證人己○○、吳怡瑩、乙○○之犯行，業據被告於偵查中供承：
      當時我曾說如果再靠近，我連你也砍等語（偵查卷第三八頁），於本院審理時
      供述：當時我有對店內小妹說沒你的事等語（本院九十三年四月十四日審判筆
      錄），核與證人己○○於本院審理時證述：甲○○第二度下手攻擊丙○○時，
      我自甲○○後方抱住，當時甲○○就對我說你再阻止我，我連你也砍，我當時
      聽了心理很害怕，甲○○說完這句話後，就持刀向我揮來等情（本院九十三年
      四月十四日審判筆錄），及證人乙○○於本院審理時結證稱：我父親丙○○遭
      甲○○砍倒在地時，店內小妹吳怡瑩欲上前阻止，但甲○○持刀對吳怡瑩揮舞
      ，說這裡沒有你的事，警察來之後，我問甲○○為何要這樣對待一個老人，甲○○竟對我說他出來後第一個找我，當時我心想他關出來後一定會傷害我，心
      裡很害怕等情相符（本院九十三年四月十四日審判筆錄），並經證人賴豪君於
      本院審理時證述：我將被告上銬帶上警備車後座，再坐上駕駛座發動車輛，當
時乙○○站在勝利路口，被告透過未關上之車窗與乙○○對罵，我聽見被告對
      乙○○說我出來後第一個找你等語明確（本院九十三年四月二十八日審判筆錄
      ）。被告於本院審理時辯稱：我沒有恐嚇己○○、吳怡瑩、乙○○等人之意云
      云，純屬避重就輕之飾詞，殊無可信。
（二）據上各情，事證明確，被告恐嚇犯行亦堪認定。
貳、核被告持刀刺殺證人丙○○部分，係犯刑法第二百七十一條第一項、第二項之殺
    人未遂罪。其傷害證人己○○部分，係犯刑法第二百七十七條第一項之傷害罪。
    被告多次持刀殺害證人丙○○及傷害證人己○○之行為，係分別基於單一殺人及
    傷害犯意下之接續行為，僅各侵害一個法益，均只論以一罪。又被告恐嚇證人己○○、吳怡瑩、乙○○部分，係犯刑法第三百零五條之恐嚇危害安全罪。其先後
    多次恐嚇犯行時間緊接，手法相同，觸犯構成要件同一之罪名，為連續犯，應以
    一罪論。被告於恐嚇後進而實施持刀傷害證人己○○之加害行為，其恐嚇之危險
    行為應為後生之傷害實害行為所吸收，不另成立恐嚇危害安全罪。公訴人認被告
    所犯恐嚇罪與傷害罪間應分論併罰，容有誤會。被告已著手於殺人行為之實施而
    未生結果，為未遂犯，爰依刑法第二十六條前段之規定減輕其刑。又被告經本院
    送請財團法人臺灣省私立高雄仁愛之家附設慈惠醫院，鑑定其行為時之精神狀態
    ，經該院綜合被告家族及個人生活史、案情經過、一般疾病史及精神病史、一般
    身體檢查及神經系統檢查、心理衡鑑、精神狀態檢查結果，判斷被告成長於完整
    家庭，其母已歿，被告因罹患精神疾病加上病情不穩長期在精神科醫院住院，與
    其他家庭成員關係疏離，家庭支持系統薄弱，在社會功能方面，被告亦受精神疾
    病慢性化之影響再加上長期住院，職業功能退化，人際關係封閉疏離，整體而言
    ，被告社會功能為低下程度，在精神疾病方面，被告於住院時服藥順從性尚可，
    病情尚穩定，惟請假返家後即服藥性順從性差，致精神症狀惡化，如幻聽再度出
    現，目前於看守所中因服用醫師開立之藥物，病狀已較為緩解，就本案而言，被
    告為一慢性精神分裂症患者，由病史回溯和案發當時之行為表現，判斷被告因受
    病情惡化影響，認知能力較差，加上案發前未服藥，其現實判斷力與衝動控制力
    減弱，因而犯案，故推測被告犯案時精神狀態已達精神耗弱之程度，就被告長期
    精神疾病所造成的干擾行為與社會問題來看，建議被告應於適當處所接受專業精
    神醫療之治療，以防再度造成類似問題等情，此有該院九十三年三月十七日九十
    三附慈精字第○五○七號函附之精神鑑定報告書存卷可參，本院綜合上情及被告
    犯罪後之精神狀態，認被告罹患精神分裂症，對外界事務之知覺理會與判斷作用
    及自由決定意思能力，較普通人平均程度顯然減退，其於行為時係精神耗弱之人
    ，就其所犯傷害罪部分，應依刑法第十九條第二項規定減輕其刑，並就所犯殺人
    未遂罪部分依法遞減輕其刑。被告所犯殺人未遂罪與傷害罪間犯意各別，行為互
    殊，應分論併罰。爰審酌被告僅因不滿其父曾遭證人丙○○飼養之狗咬傷，即持
    刀殺害證人丙○○未遂，並另行起意傷害證人己○○，復又對證人己○○、吳怡
    瑩、乙○○出言恐嚇，其行為嚴重危害他人身家性命安全，惟念其證人己○○所
    受傷勢尚非嚴重，且犯後態度尚可等一切情狀，量處如主文所示之刑。公訴人於
    蒞庭時就殺人未遂罪部分求處有期徒刑七年，傷害部分求處有期徒刑一年，本院
    認尚嫌過重，應以主文所示之刑為適當。至被告持以殺人未遂及傷害之菜刀一把
    非被告所有，而係其父尹俊生所有，業據被告於本院審理時供陳在卷（本院九十
    三年四月十四日審判筆錄），本院自不得予以宣告沒收。
參、末按因精神耗弱或瘖啞而減輕其刑者，得於刑之執行完畢或赦免後，令入相當處
    所施以監護，刑法第八十七條第二項定有明文。本院審酌前開精神鑑定報告書認
    被告須持續進行精神治療，及其持刀砍殺證人丙○○並傷害證人己○○，對他人
    生命、身體及社會治安均有高度危險性，因認有受保安處分之必要，爰依前揭規
    定，諭知被告於刑之執行完畢或赦免後，令入相當之處所，施以監護三年，期依
    保安處分執行法第四十六條、第四十七條規定送往相當精神病醫院或其他醫療團
    體，予以適當之治療及監視其行動，以資照顧。
據上論斷，應依刑事訴訟法第二百九十九條第一項前段，刑法第二百七十一條第一項
、第二項、第二百七十七條第一項、第二十六條前段、第十九條第二項、第八十七條
第二項、第三項、第五十一條第五款，罰金罰鍰提高標準條例第一條前段，判決如主
文。
本案經檢察官朱綩婍到庭執行職務。
中      華      民      國      九十三      年      五    月    十四    日
                                  臺灣高雄地方法院刑事庭
                                      審判長法  官    張  桂  美
                          法  官    唐  中  興
                                            法  官    莊  珮  君
右正本證明與原本無異。
如不服本判決，應於判決送達後十日內，向本院提出上訴狀。
                                            書記官    呂  怜  勳
中      華      民      國      九十三      年      五    月    十四    日
附錄本判決論罪科刑法條：
中華民國刑法第二百七十一條
殺人者，處死刑、無期徒刑或十年以上有期徒刑。
前項之未遂犯罰之。
預備犯第一項之罪者，處二年以下有期徒刑。
中華民國刑法第二百七十七條第一項
傷害人之身體或健康者，處三年以下有期徒刑、拘役或一千元以下罰金。
